臺灣臺北地方法院民事簡易判決
111年度北消簡字第15號
原      告  白家宜  

訴訟代理人  張琬平律師
            白家欣  
被      告  達涵投資股份有限公司

法定代理人  李中玲  
訴訟代理人  林天財律師
            羅舜鴻律師
            曾瑞菁律師
上列當事人間請求損害賠償事件，本院於中華民國111年9月27日
言詞辯論終結，判決如下：
    主      文
原告之訴及假執行之聲請均駁回。
訴訟費用新臺幣壹仟玖佰玖拾元由原告負擔。
  事實及理由
一、原告主張：兩造於民國111年2月16日透過訴外人即房仲符湘
    宜簽訂房屋租賃契約（下稱系爭租約），約定由原告向被告
    承租門牌號碼臺北市○○○路0段00巷0號6樓之2房屋（下稱系
    爭房屋），租賃期間自111年2月16日至同年8月15日止，租
    金每月新臺幣（下同）55,000元，因租金尚非低廉，原告本
    應享有良好居住品質，且被告及房仲均表示會於原告入住前
    將系爭房屋打掃乾淨，然原告於同年2月24日入住後發現系
    爭房屋地板多處發黑，天花層板內髒汙及不明殘渣，致原告
    及訴外人即原告女兒僅入住4日，臉部、身體及手足多處即
    開始出現泡疹性濕疹、發癢紅腫，並於同年3月2日經醫師診
    斷為汗皰疹，嗣原告分別於同年3月4日、7日透過HOHO好服
    務居家清潔平臺預約清潔服務，始知悉系爭房屋內之床墊、
    沙發及冷暖氣機內部均有大量發霉、髒汙，天花板屋樑上亦
    有大量黑黴。被告以出租不動產為業，卻故意怠於履行保持
    系爭房屋合於約定使用、收益狀態之義務，且未確保系爭房
    屋具可適宜人居住之安全性，侵害原告身體健康權，並有支
    出清潔費用及醫藥費共16,398元之財產上損害，原告依消費
    者保護法第7條、第51條規定得請求損害額5倍之懲罰性賠償
    金81,990元（計算式：16398×5=81990元），又原告受有精
    神上痛苦，是一併向被告請求100,000元之精神賠償，爰依
    民法第227條、第227條之1、第184條第1項前段、第2項、消
    費者保護法第7條、第51條規定提起本件訴訟等語，並聲明
    ：㈠被告應連帶給付原告181,990元，及自起訴狀繕本送達翌
    日起至清償日止，按週年利率5%計算之利息；㈡願供擔保，
    請准宣告假執行。
二、被告則以：兩造於系爭租約簽約當日親自點交系爭房屋及冷
    氣、沙發等傢俱，經原告當場確認無誤，且被告分別於同年
    2月15日、21日聘請專業清潔人員前往系爭房屋進行清潔工
    作，原告甚至於21日親自在場監督，足徵被告交付系爭房屋
    並無瑕疵，系爭房屋及傢俱於系爭租約存續中均合於約定使
    用收益之狀態，原告主觀要求之清潔程度非屬被告給付義務
    範圍。縱被告給付有瑕疵，原告仍應先通知被告補正，於被
    告不履行時始可請求損害賠償，惟原告未先通知被告補正，
    逕自委請專業人員清潔系爭房屋，原告自不得請求被告賠償
    清潔費用；被告非屬消費者保護法第2條第2款所稱之企業經
    營者，且本件僅涉債務履行爭議，應無消費者保護法及民法
    第184條規定之適用；又汗皰疹成因眾多，難認系爭房屋與
    汗皰疹之間具相當因果關係，且原告未舉證證明其已實際支
    出清潔費用，原告亦已稱願意「自掏腰包」清理床墊、沙發
    和冷氣，原告自不得向被告請求清潔費用等語，資為抗辯，
    並聲明：原告之訴駁回。
三、得心證之理由：
  ㈠關於原告主張被告債務不履行部分：
  ⒈按出租人應以合於所約定使用、收益之租賃物交付承租人，
    並應於租賃關係存續中保持其合於約定使用、收益之狀態，
    民法第423條定有明文。此項義務，為出租人之主給付義務
    ，如出租人交付之租賃物，不合於約定之使用目的或於租賃
    關係存續中未保持合於約定使用、收益之狀態者，即與債之
    本旨不符，承租人得依債務不履行之規定請求損害賠償，或
    依瑕疵擔保責任之規定行使瑕疵擔保請求權（最高法院98年
    度台上字第222號判決意旨參照）。惟無論債務不履行或物
    之瑕疵擔保責任，均應由承租人先證明租賃物有不合於約定
    使用、收益之狀態為其要件。
  ⒉原告主張：系爭租約雖無約定被告須提供乾淨無發霉床墊、
    沙發及冷暖氣機，但每月55,000元之租金並非低廉，且系爭
    租約附傢俱，被告自應提供乾淨無發霉之傢俱等語。惟查系
    爭租約第7條約定：「甲方（即被告）提供乙方（即原告）
    所使用之物品（註：如點交表），乙方於退租時，應原樣歸
    還，如非自然損壞，乙方應照價賠償」（見本院卷第29頁）
    ，又點交表僅記載「冷氣」、「冰箱」、「床組」等物品名
    稱及數量，並未具體記載傢俱清潔或消毒之規格（見本院卷
    第33頁），可知兩造並未於系爭租約約定系爭房屋及傢俱之
    具體清潔或消毒規格，而租金價額與系爭房屋約定之使用、
    收益狀態之間並無直接關聯，尚難僅以租金價額高低認定租
    賃物應具有之狀態。原告雖提出系爭房屋地板、天花層板之
    現場照片（見本院卷第39至43頁），主張系爭房屋不合於使
    用狀態，然該等照片之拍攝時間不明，是否為系爭房屋之現
    況，並非無疑，且被告分別於原告入住前之111年2月15日、
    21日聘請專業清潔人員前往系爭房屋進行清潔工作，有被告
    委請清潔服務紀錄截圖2份附卷可參（見本院卷第149、151
    頁），其中21日之清潔，原告並有委請朋友在場監督等情，
    為原告所不爭執（見本院卷第249頁），應認被告已將系爭
    房屋及傢俱清潔至原告所容許使用之狀態，被告已提出合於
    兩造約定之租賃物。
  ⒊按租賃關係存續中，租賃物如有修繕之必要，應由出租人負
    擔者，承租人得定相當期限，催告出租人修繕，如出租人於
    其期限內不為修繕者，承租人得終止契約或自行修繕而請求
    出租人償還其費用或於租金中扣除之，民法第430條定有明
    文。查被告於同年2月21日已將系爭房屋及傢俱清潔至原告
    所容許使用之狀態，業經認定如前，縱認係爭房屋及傢俱尚
    有清潔瑕疵而有修繕必要，然原告未定相當期限催告被告修
    繕，即自行尋找清潔人員打掃系爭房屋等情，有原告與房仲
    符湘宜之Line對話紀錄附卷可參（見本院卷第307頁），是
    原告既未先定相當期限催告被告修繕，自不得請求被告償還
    清潔費用。故原告依民法第423條、第227條、第227條之1規
    定向被告請求損害賠償，洵屬無據。
  ㈡關於原告主張被告侵權行為部分：
  ⒈按因故意或過失，不法侵害他人之權利者，負損害賠償責任
    。違反保護他人之法律，致生損害於他人者，負賠償責任。
    但能證明其行為無過失者，不在此限。民法第184條第1項前
    段、第2項分別定有明文。又按損害賠償之債，以有損害之
    發生及有責任原因之事實，並二者之間，有相當因果關係為
    成立要件。所謂相當因果關係，係指無此事實，雖不必生此
    結果，但有此事實，按諸一般情形，通常均可能發生此結果
    者而言。須無此事實，必不生此結果，有此事實，按諸一般
    情形亦不生此結果者，始得謂無相當因果關係（最高法院11
    0年度台上字第1874號判決參照）。
  ⒉查被告已將系爭房屋及傢俱清潔至原告容許使用之狀態等情
    ，難認被告有何侵害行為，且原告雖主張其及女兒受有汗皰
    疹之身體健康權損害，並提出潔淨皮膚科診所診斷證明書2
    份為證（見本院卷第51-53頁），然前揭診斷證明書並未載
    明原告及其女兒汗皰疹症狀之起因為何，而汗皰疹之成因多
    種，大致相關因素可能包含體質、壓力、熬夜、作息不正常
    、氣候或季節變化等，是亦難認定原告所受醫藥費之損害與
    系爭房屋清潔狀態間具相當因果關係。
  ⒊再按從事設計、生產、製造商品或提供服務之企業經營者，
    於提供商品流通進入市場，或提供服務時，應確保該商品或
    服務，符合當時科技或專業水準可合理期待之安全性。消費
    者保護法第7條第1項定有明文。原告雖主張：被告所營事業
    包含一般投資業，有多處房屋出租，可知被告是專業出租人
    ，則被告於提供租賃服務流通於市場時，應確保該系爭房屋
    應具可適宜人居住之安全性，不應有致侵害承租人身體健康
    權之租賃環境，被告違反保護承租人之消費者保護法，應負
    損害賠償責任等語（見本院卷第222、291至292頁）。然查
    原告所提出之被告經濟部工商登記公示資料查詢服務表，列
    印日期為111年4月22日，最後核准變更日期為109年3月30，
    被告所營事業資料僅包含一般投資業、茶葉批發業、日常用
    品批發業，並未包含不動產租賃業（見本院卷第23頁），又
    系爭租約於111年4月15日經兩造合意終止等情，為兩造所不
    爭執（見本院卷第223頁），可知被告於系爭租約存續期間
    （即111年2月16日至同年4月15日）並未以不動產租賃為業
    。且原告未舉證證明被告有多處房屋出租，難認被告係消費
    者保護法第7條第1項所稱提供租賃服務之企業經營者，是本
    件應無消費者保護法第7條之適用。故原告主張被告違反保
    護承租人之消費者保護法，並依消費者保護法第51條請求懲
    罰性賠償金等語，洵不足採。
  ㈢另原告請求賠償之對象僅被告一位，並無複數被告之情形，
    且亦未主張被告應與何人負連帶賠償之責，從而，原告依民
    法第227條、第227條之1、第184條第1項前段、第2項、消費
    者保護法第7條、第51條規定，請求被告連帶賠償原告181,9
    90元，應屬無據。
四、綜上所述，原告據以提起本訴，請求被告應連帶給付原告18
    1,990元，及自起訴狀繕本送達翌日起至清償日止，按週年
    利率5%計算之利息，為無理由，應予駁回。原告之訴既經駁
    回，其假執行之聲請，亦失所附麗，併予駁回。
五、本件事證已臻明確，兩造所提其餘攻擊防禦方法及證據，核
    與判決結果不生影響，爰不一一論列，併此敘明。原告雖聲
    請傳喚111年2月28日、3月4日及3月7日分別前往系爭房屋進
    行清潔工作之服務人員張倖蓉、楊先生及真實姓名年籍不詳
    之人共3人，以及函詢HOHO清潔服務平臺，證明系爭房屋及
    內部傢俱有嚴重發霉情形。然原告未先定相當期限催告被告
    修繕，縱系爭房屋有修繕必要，尚不得請求被告償還清潔費
    用，況原告亦未能舉證證明汗皰疹之引發與系爭房屋清潔狀
    態間具相當因果關係，是認原告上開證據之聲請，並無調查
    之必要，附此說明。
六、訴訟費用負擔之依據：民事訴訟法第78條。本件訴訟費用額
    ，依後附計算書確定如主文第2項所示金額。
中　　華　　民　　國　　111 　年　　10　　月　　14　　日
                  臺北簡易庭　法　官  葉藍鸚
訴訟費用計算書
項      　目　             金　額（新臺幣）　     備　註
第一審裁判費　             1,990元
合        計　             1,990元
以上正本係照原本作成。
如不服本判決，應於判決送達後20日內向本庭提出上訴狀（須按
他造當事人之人數附繕本）。如委任律師提起上訴者，應一併繳
納上訴審裁判費。
中　　華　　民　　國　　111 　年　　10　　月　　14　　日
                              書記官  翁嘉偉